【裁判字號】    97,訴,1201
【裁判日期】    971222
【裁判案由】    違反毒品危害防制條例
【裁判全文】
臺灣新竹地方法院刑事判決              97年度訴字第1201號
公  訴  人  臺灣新竹地方法院檢察署檢察官
被      告  甲○○
                    （現另案於臺灣新竹監獄執行中）
上列被告因違反毒品危害防制條例案件，經檢察官提起公訴（97
年度毒偵字第2098號），本院合議庭裁定改依簡式審判程序，並
判決如下：
    主  文
甲○○施用第一級毒品，累犯，處有期徒刑拾月，扣案之海洛因
參包（驗後餘重零點壹壹肆零公克），沒收銷燬之；又施用第二
級毒品，累犯，處有期徒刑柒月，扣案之吸食器壹組，沒收之。
應執行有期徒刑壹年參月，扣案之海洛因參包（驗後餘重零點壹
壹肆零公克），沒收銷燬之，吸食器壹組，沒收之。
    事  實
一、甲○○前有違反毒品危害防制條例之前科，最近1 次於民國
    96年間因施用第一級毒品案件，經本院以96年度訴字第3 號
    判決判處有期徒刑8 月確定；嗣因適用中華民國96年罪犯減
    刑條例，經本院以96年度聲減字第1477號裁定減為有期徒刑
    4月，於97年4月27日執行完畢。
二、又甲○○前曾於86年間因施用毒品案件，經臺灣桃園地方法
    院以87年度訴字第386 號裁定送勒戒處所觀察、勒戒後，因
    認有繼續施用毒品之傾向，而經臺灣桃園地方法院以同案號
    裁定令入戒治處所施以強制戒治，嗣因執行屆滿3 月，執行
    成效經評定為合格，經臺灣桃園地方法院於89年9 月16日以
    89年度毒聲字第5876號裁定停止戒治，所餘戒治期間付保護
    管束，而於89年10月6 日出所，惟因於保護管束期間違反應
    遵守事項情節重大，而經臺灣桃園地方法院於90年2 月13日
    以90年度毒聲字第610 號裁定撤銷停止戒治，令入戒治處所
    施以強制戒治，於90年9 月22日執行完畢，並經臺灣桃園地
    方法院於90年11月27日以87年度訴字第386 號判決免刑，於
    91年1 月14日確定。其又於92年間因施用毒品案件，經臺灣
    新竹地方法院檢察署檢察官聲請，而經本院於93年1 月6 日
    以92年度毒聲字第865 號裁定令入戒治處所施以強制戒治，
    其此部分施用毒品犯行，並經臺灣新竹地方法院檢察署檢察
    官聲請簡易判決處刑，經本院竹北簡易庭於93年1 月29日以
    93 年 度竹北簡字第8 號就施用第一級毒品判處有期徒刑6
    月，施用第二級毒品部分判處有期徒刑5 月，定應執行刑為
    有期徒刑10月，於93年2 月16日確定。至其強制戒治部分，
    因毒品危害防制條例於93年1 月9 日生效施行，而未執行。
三、仍不知悔改，另行基於施用第一級毒品海洛因之犯意，於97
    年10月30日上午7 時許，在新竹縣關西鎮○○里○街2 號住
    處內，以將海洛因粉末放入香菸內施用之方式，施用海洛因
    一次。另基於施用第二級毒品安非他命之犯意，於97年10月
    30日上午6 時許，在上開住處內，以將安非他命放入其所有
    之吸食器內點火燒烤吸食煙氣之方式，施用安非他命一次。
    嗣於97年10月30日下午4 時許，為警在上開住處查獲，並扣
    得其所有之海洛因3 包（驗後餘重0.1140公克）、吸食器1
    組，而查知上情。
四、案經新竹縣政府警察局新埔分局報請臺灣新竹地方法院檢察
    署檢察官偵查起訴。
    理  由
一、被告甲○○所犯毒品危害防制條例第10條第1 項施用第一級
    毒品罪及同條例第2 項施用第二級毒品罪，均非為死刑、無
    期徒刑、最輕本刑為3 年以上有期徒刑之罪或高等法院管轄
    第一審案件，其於準備程序進行中先就被訴事實為有罪之陳
    述，本院認為合於刑事訴訟法第273 條之1 第1 項之規定，
    裁定進行簡式審判程序，先予敘明。
二、認定犯罪事實所憑之證據及理由：
（一）被告甲○○於本院準備程序、簡式審理程序訊問時均坦白
      承認。
（二）新竹縣政府警察局毒品犯罪嫌疑人尿液採驗作業管制紀錄
      1 件、詮昕科技股份有限公司97年11月11日所出具之濫用
      藥物尿液檢驗報告1 件，證明被告有施用第一、二級毒品
      之事實。
（三）扣押物品清單2 件、交通部民用航空局航空醫務中心97年
      11月19四日航藥鑑字第0975882 號毒品鑑定書1 件，證明
      扣案之白色粉末3 包，確實含有海洛因之成分，以佐證被
      告施用毒品之事實。
（四）臺灣高等法院被告前案紀錄表1 件，證明被告於強制戒治
      執行完畢釋放後仍陸續多次有事實欄所載之各施用毒品犯
      行之事實。按毒品危害防制條例將施用毒品之刑事處遇程
      序，區分為「初犯」及「5 年內再犯」、「5 年後再犯」
      。依其立法理由之說明：「初犯」，經觀察、勒戒或強制
      戒治後，應為不起訴處分或不付審理之裁定；經觀察、勒
      戒或強制戒治執行完畢釋放後，「5 年內再犯」者，因其
      再犯率甚高，原實施之觀察、勒戒及強制戒治既已無法收
      其實效，爰依法追訴或裁定交付審理。至於經觀察、勒戒
      或強制戒治執行完畢釋放後，「5 年後再犯」者，前所實
      施之觀察、勒戒或強制戒治已足以遮斷其施用毒品之毒癮
      ，為期自新及協助其斷除毒癮，仍適用「初犯」規定，先
      經觀察、勒戒或強制戒治之程序。從而依毒品危害防制條
      例之規定，僅限於「初犯」及「5 年後再犯」二種情形，
      始應先經觀察、勒戒或強制戒治程序。如被告於5 年內已
      再犯，經依法追訴處罰，縱其第3 次（或第3 次以上）再
      度施用毒品之時間，在初犯經觀察、勒戒或強制戒治執行
      完畢釋放5 年以後，已不合於「5 年後再犯」之規定，且
      因已於「5 年內再犯」，顯見其再犯率甚高，原實施觀察
      、勒戒或強制戒治，已無法收其實效，即應依毒品危害防
      制條例第10條處罰（最高法院95年度第7 次刑事庭會議決
      議可供參考）。本件被告於90年9 月22日執行強制戒治完
      畢後5 年內，再於93、96年間因施用毒品案件，經本院判
      處罪刑在案，已如前述，亦有上開前案紀錄表1 份在卷足
      憑，是被告本次施用毒品案件固於前案強制戒治執行完畢
      釋放後「5 年後再犯」，然被告已於「5 年內」再施用毒
      品經本院判決有罪確定，依上開說明，被告本件施用第一
      、二級毒品之犯行，仍應論罪科刑。綜上所述，被告之自
      白堪認與事實相符，可以採信，本件事證明確，被告犯行
      已堪認定，應依法論科。
三、論罪科刑之理由：
（一）核被告甲○○所為，係犯毒品危害防制條例第10條第1項
      之施用第一級毒品罪、同條第2 項之施用第二級毒品罪。
      其施用前持有第一級毒品海洛因、第二級毒品安非他命之
      低度行為，應分別為施用之高度行為所吸收，均不另論罪
（二）其所犯施用第一級毒品罪及施用第二級毒品罪，犯意各別
      ，行為不同，應予分論併罰。
（三）被告前有事實欄一、所載之前科犯行，於97年4 月27日執
      行完畢等情，有臺灣新竹地方法院檢察署刑案資料查註紀
      錄表及臺灣高等法院被告前案紀錄表各1 份在卷可供參考
      ，其受徒刑之執行完畢後，5 年之內再犯有期徒刑以上刑
      之上開2罪，均為累犯，均應依法加重其刑。
（四）爰審酌被告曾有違反毒品危害防制條例前科之素行、經執
      行觀察勒戒、強制戒治後仍未戒除毒癮、施用毒品嚴重危
      害其身心健康、施用海洛因與安非他命之次數及坦承犯行
      態度良好等一切情狀，分別量處如主文所示之刑，並定其
      應執行之刑。
（五）扣案之第一級毒品海洛因3 包（驗後餘重0.1140公克），
      應依毒品危害防制條例第18條第1 項前段之規定沒收銷燬
      之。另扣案之吸食器1 組，為被告所有供施用第二級毒品
      所用之物，亦應依法沒收之。
四、適用法律：
（一）刑事訴訟法第273 條之1 、第299 條第1項前段。
（二）毒品危害防制條例第10條第1 項、第2 項、第18條第1項
      前段。
（三）刑法第11條、第47條第1 項、第51條第5 款、第38條第1
      項第2款。
本案經檢察官陳麗芬到庭執行職務。
中    華    民    國    97    年    12    月    22    日
                      刑事第六庭  法  官   魏瑞紅
以上正本證明與原本無異。
如不服本判決應於收受本判決後十日內向本院提出上訴書狀，其
未敘述上訴理由者，並得於提起上訴後二十日內向本院補提理由
書狀 (均須按他造當事人之人數附繕本)「切勿逕送上級法院」
中    華    民    國    97    年    12    月    12    日
                                  書記官   吳月華
附錄本案論罪科刑法條全文：
毒品危害防制條例第十條
施用第一級毒品者，處六月以上五年以下有期徒刑。
施用第二級毒品者，處三年以下有期徒刑。


司法院資訊處製作；財團法人民間司法改革基金會備份。
